【裁判字號】    97,交抗,428
【裁判日期】    970418
【裁判案由】    違反道路交通管理處罰條例
【裁判全文】
臺灣高等法院交通事件裁定             97年度交抗字第428號
抗  告  人
即受處分人  甲○○
上列抗告人因違反道路交通管理處罰條例案件，不服臺灣士林地
方法院，中華民國97年2月29日所為裁定（原審案號：97年度交
聲字第27號），提起抗告，本院裁定如下：
    主  文
抗告駁回。
    理  由
一、按行車速度，依速限標誌或標線之規定，無速限標誌或標線
    者，行車時速不得超過50公里，道路交通安全規則第93條第
    1項第1款定有明文。次按汽車駕駛人，行車速度，超過規定
    之最高時速，或低於規定之最低時速，除有第43條第1項第2
    款情形外，處新臺幣1,200元以上2,400元以下罰鍰，並記違
    規點數1點，道路交通管理處罰條例第40條、第63條第1項第
    1款分別定有明文；又汽車駕駛人行車速度超過規定之最高
    速限之違規行為，採用固定或非固定式科學儀器取得證據資
    料證明者，於一般道路須至少於100公尺前明顯標示之，同
    條例第7條之2第3項亦有明文。
二、原裁定意旨略以：本件受處分人甲○○ (下稱受處分人)所
    有車牌HY-0843號自用小客車，於民國96年10月1日上午8時
    27 分，在臺北市○○街經臺北市政府警察局中山分局交通
    分隊員警依移動式測速照相設備攝得之採證照片，逕行舉發
    其於行車速限為時速50公里之路段，以時速65公里之速度超
    速行駛之違規行為，原處分機關爰依道路交通管理處罰條例
    第40 條、第63條第1項第1款，處異議人罰鍰新臺幣1,600元
    ，並記違規點數1點。受處分人以舉發路段設置之警告標誌
    ，並未明確標明速限範圍為何，車輛駕駛人無法瞭解速限範
    圍，無從依速限行駛，不得取締違規等語聲明異議。惟據處
    理本件逕行舉發違規之員警翁憲堂證稱，本件係依移動式測
    速照相設備採證舉發，採證照片右上角顯示異議人當時之時
    速為65公里，當地速限為時速50公里，時速達61公里以上即
    會被拍攝超速違規；受處分人超速路段於設置移動式測速照
    相設備處前100公尺處設有警告標示，且移動式測速照相之
    設置地點不一定，須視車禍發生頻率、危險性、行車速度決
    定設於何路段，而移動式照相之警告標示也隨時移動，故一
    般不會標示速限，速限係依該路段本身之速限而定，如無特
    別規定速限，即回歸法定速限，本件違規路段屬市區道路，
    法定速限為時速50公里等語（見原審97年2月22日訊問筆錄
    第2、3頁），復有違規採證照片1幀、現場照片2幀附卷可稽
    ，堪認上揭證述屬實，應可採信。且違規路段既已依道路交
    通管理處罰條例第7條之2第3項規定，於法定距離內設置有
    警告標示，而上揭規定並未強制規定「警告標示」必須標示
    「速限」，且本件為移動式測速照相設備，速限依各路段之
    情況或法定速限而定，自無須於警告標示標示速限；至受處
    分人所呈標示速限之「前有測速照相」警告標示，並非移動
    式測速照相設置，而係固定式照相設備之警告標示，亦據證
    人翁憲堂上揭證述明確，是受處分人所辯顯屬無據。另按行
    車速度，依速限標誌之規定，無速限標誌者，行車時速不得
    超過50公里，道路交通安全規則第93條第1項第1款訂有明文
    。異議人係持有駕駛執照之駕駛人，對於前揭道路交通標誌
    意涵及市區道路限速50公里等情應知之甚詳，縱使舉發違規
    之路段未設置限速標誌，其於上開路段駕車，仍應依法以時
    速50公里之速度行車，其辯稱僅設置「前有測速照相請依速
    限行駛」之標誌，無法使人得知速限之範圍，無從依限行駛
    云云，洵不足採。因認原處分機關之裁罰，核無違誤，而駁
    回其聲明異議等語。
三、抗告意旨略以：依原審裁定所述，移動式測速照相之設置地
    點不一定，而移動式照相之警告標示也隨時移動，故舉發機
    關應能提供此路段「警告標示」施工前、後照片及施工日誌
    等資料，以作為證明該警告標示也隨時移動之依據；又本件
    舉發現場僅設有警告標示，是合理認知本件舉發現場係屬分
    設有「警告標示」與「速限標誌」之情況，故應依道路交通
    安全規則第93條「行車速度依速限標誌或標線之規定」論斷
    ，抗告人當時行車時速65公里，依被處分人所提證物三之速
    限標誌所示，速限乃70公里，是受處分人根本無超速情事，
    爰依法提起抗告云云。
四、經查：
  (一)按行車速度，依速限標誌或標線之規定，無速限標誌或標線
    者，行車時速不得超過50公里。但在未劃設車道線、行車分
    向線或分向限制線之道路，或設有快慢車道分隔線之慢車道
    ，時速不得超過40公里，此道路交通安全規則第93條第1項
    第1款定有明文。換言之，速限標誌的劃設，立法者原則上
    賦予主管機關有設置與否之裁量權，僅於主管機關未設置速
    限標誌時，設有駕駛人之行車時速不得超過50公里之通則性
    規範，是縱主管機構未設置有速限標誌，駕駛人依規定仍受
    有行車速限之限制，要不得以行車路段未經設置速限標誌為
    由，而免其責任。至於道路交通管理處罰條例第7條之2第3
    項所稱在一般道路須至少於100公尺前，應明顯標示有以科
    學儀器取得證據之告示牌之規定，旨在期使員警舉發程序得
    以公開、透明，故特別要求踐行告知義務而已，並無明文規
    範主管機關有應同時設置速限標誌之義務，是主管機關於設
    置告示牌之處所縱未同時設有速限標誌，乃其裁量權行使與
    否之範疇。
  (二)本件受處分人駕駛車號HY-0843號自小客車，行經台北市○
    ○街時，為警測得其行車時速達65公里，且「前有測速照相
    」警告標示依規定設置於移動式照相設備100公尺前等情，
    有違規採證照片1幀、交通事故現場照片2幀在卷可參，復為
    受處分人所不否認。則本件舉發機關既已依道路交通管理處
    罰條例第7條之2第3項規定設置警告標誌，其違規舉發即難
    謂違法。縱無受處分人所稱舉發機關應能提供「警告標示」
    施工前、後照片及施工日誌等資料，以證明該警告標示也隨
    時移動，亦無解於受處分人有本件違規之事實。
  (三)又受處分人雖辯稱該處時速限制為70公里，並非50公里云云
    ，然依受處分人所陳，該標示70公里之速限標誌，係位於提
    頂大道2段與基湖路交岔口附近 (見受處分人於抗告狀後附
    片第1張背面之註記)，該速限標誌地點，與舉發地點相距已
    遠，且非設置於本件舉發路段上，自無法以此認舉發地點速
    限即受處分人所稱70公里之行車速限，揆諸上開說明，該舉
    發路段既未設有速限標誌，即應依道路交通安全規則第93條
    第1項第1款之規定，以時速50公里作為行車時速，要不得逕
    自援以其他路段之速限標誌，而排除上開規定之適用，因認
    受處分人上開所辯，要難採信。至於受處分人所稱主管機關
    事後於該舉發現場另設速限標誌，此係屬裁量權行使之結果
    ，尚難因此推認之前未予設置之行為即屬違法。綜上，因認
    本件抗告為無理由，應予駁回。
五、據上論結，應依道路交通案件處理辦法第26條，刑事訴訟法
    第412條，裁定如主文。
中    華    民    國    97    年    4    月  18      日
                  刑事第十二庭審判長法  官  蔡永昌
                                    法  官  施俊堯
                                    法  官  蘇素娥
以上正本證明與原本無異。
不得再抗告。
                                    書記官  林旻弘
中    華    民    國    97    年    4    月  18      日


司法院資訊處製作；財團法人民間司法改革基金會備份。
